【裁判字號】    95,交易,59
【裁判日期】    950630
【裁判案由】    業務過失傷害
【裁判全文】
臺灣彰化地方法院刑事判決              95年度交易字第59號
公  訴  人  臺灣彰化地方法院檢察署檢察官
被      告  甲○○
            乙○○
上  一  人
選任辯護人  王素玲律師
上列被告等因業務過失傷害案件，經檢察官提起公訴（九十四年
度調偵字第四九八號、九十四年度偵字第九五三二號），被告等
均於準備程序中就被訴事實為有罪之陳述，經告以簡式審判之旨
，並聽取意見後，本院合議庭裁定由受命法官獨任進行簡式審判
程序，判決如下：
    主  文
甲○○從事業務之人，因業務上之過失傷害人，處有期徒刑肆月
，如易科罰金，以佰元折算壹日。
乙○○從事業務之人，因業務上之過失傷害人，處有期徒刑伍月
，如易科罰金，以佰元折算壹日。
    犯罪事實
一、甲○○領有聯結車職業駕駛執照，其係向「華賦水管工程有
    限公司」（下稱華賦公司）承攬有關臺灣省自來水股份有限
    公司發包予順源工程有限公司（下稱順源公司）再轉包予華
    賦公司之「柑子林─送水管(八)之四」管線埋設工程之施工人
    員，平日需駕駛車牌號碼七九六─QG號自用大貨車，而以駕
    駛車輛為其附隨業務，為從事業務之人；乙○○則係任職於
    華賦公司擔任工地主任，負責工地人員、車輛調度及其他雜
    務等監工之業務，亦為從事業務之人。甲○○於民國九十四
    年一月十五日下午，駕駛前揭自大貨車載運挖土機，沿彰化
    縣彰化市○○路（即縣道一三四號甲道路）由南往北方向，
    駛至線東路三四八號前之施工處時，本應注意道路修理地段
    及快車道，均不得停車，乙○○則應注意工地施工安全，避
    免因人員、車輛之調度出入造成勞工或其他第三人之傷亡，
    而當時天候晴，日間有自然光線、柏油路面乾燥，亦無缺陷
    、視距良好，又無其他不能注意之情事，詎甲○○為圖便於
    自前揭自用大貨車卸載挖土機，竟疏未注意而將其駕駛之自
    大貨車停放在該前揭施工處之內側車道上，形成突發路障；
    乙○○亦疏未注意監督管理之責，任由甲○○停放該車且未
    於車輛後方擺設工地施工之警告標誌，適有丙○○駕駛車牌
    號碼ＪＳ─七九七五號自用小客貨車，搭載楊鎧蔚、丁○○
    、楊子嫻、楊子瑄四人沿同向行駛於上開路段，亦疏未注意
    同一車道後車與前車之間應保持隨時可以煞停之距離，迨見
    原行駛於該內側車道之前方同向車輛已變換至外側車道時，
    丙○○所駕車輛因閃避且剎車不及而撞擊甲○○所駕之前揭
    自用大貨車後方，致使丙○○因而受有頭部損傷併臉部開放
    性傷口、右腓骨骨折等普通傷害、丁○○因而受有右踝脛骨
    腓骨骨折之普通傷害、楊鎧蔚則受有臉部開放性傷口之普通
    傷害。甲○○於肇事後，於有權偵查犯罪之機關尚未發覺犯
    罪人前，主動向據報前往現場處理之彰化縣警察局彰化分局
    警員坦承肇事並願受裁判。
二、案經丙○○、丁○○、楊鎧蔚之告訴代理人丙○○分別訴請
    臺灣彰化地方法院檢察署檢察官偵查起訴。
    理  由
一、上揭犯罪事實，業據被告甲○○、乙○○於本院審理時（見
    本院九十五年六月二十三日審判筆錄）均坦承不諱，核與證
    人即告訴人楊鎧蔚之母丙○○、丁○○於警詢及偵訊中證述
    ；證人乙○○、許芳銘、陳耿美於偵訊中具結證述（見臺灣
    彰化地方法院檢察署九十四年度調偵字第四九八號卷第十一
    頁至第十二頁；九十四年度偵字第五九八六號卷第十頁至第
    十一頁；九十四年度他字第九三七號卷第三十一頁至第三十
    二頁）之情節相符，並有秀傳紀念醫院診斷證明書三紙、道
    路交通事故調查報告表(一)(二)、交通事故現場圖各一份、肇事
    現場照片五張、交通部公路總局第二區養護工程處九十二彰
    段字第六二０號申請挖掘道路許可證影本一紙、順源公司工
    程合約書一份（見臺灣彰化地方法院檢察署九十四年度他字
    第九三七號卷第八頁至第十頁、第十五頁至第十七頁、第二
    十一頁至第二十四頁、第三十五頁至第四十三頁）附卷可參
    ，核屬相符。而依卷附道路交通事故調查報告表(一)所載，當
    時天候晴，日間有自然光線、柏油路面乾燥，亦無缺陷、視
    距良好，又無其他不能注意之情事，詎其等竟疏未遵守規定
    ，致被害人丙○○所駕車輛因閃避且剎車不及而撞擊被告甲○○所駕之前揭自用大貨車後方，被害人丙○○因而受有頭
    部損傷併臉部開放性傷口、右腓骨骨折等普通傷害、被害人
    丁○○因而受有右踝脛骨腓骨骨折之普通傷害、被害人楊鎧
    蔚則受有臉部開放性傷口之普通傷害，其等有過失甚明，且
    亦於本院審理時自承確有過失在卷，足徵被告二人前揭自白
    應與事實相符，被告甲○○、乙○○上揭業務駕駛過失行為
    與前揭被害人所受之普通傷害結果間，亦具有相當因果關係
    。至告訴人丙○○駕駛前揭自用小客貨車，疏未注意同一車
    道後車與前車之間應保持隨時可以煞停之距離，而與被告甲○○所駕車輛撞擊，則告訴人丙○○就本件車禍之發生亦有
    過失，至為明確。告訴人丙○○雖有前揭過失，然亦不能因
    此解免被告甲○○、乙○○應負之業務過失刑責。綜上所述
    ，被告甲○○、乙○○上開自白與前揭事證相符，應可採信
    。本案事證明確，被告甲○○、乙○○之業務過失傷害之犯
    行，均堪以認定，應予依法論科。
二、按刑法上所謂業務，係指個人基於其社會地位繼續反覆所執
    行之事務，包括主要業務及其附隨之準備工作與輔助事務在
    內。此項附隨之事務，並非漫無限制，必須與其主要業務有
    直接、密切之關係者，始可包含在業務概念中，而認其屬業
    務之範圍（最高法院八十九年臺上字第八０七五號判例要旨
    參照）。是被告甲○○係前揭工程管線埋設工程之施工人員
    ，平日需駕駛車輛而以駕駛車輛為其附隨業務；被告乙○○
    則係工地主任，負責工地人員、車輛調度及其他雜務等監工
    之業務，均為從事業務之人，其等因業務上之過失駕車行為
    致人受傷，核被告甲○○、乙○○所為，均係犯刑法第二百
    八十四條第二項之業務過失傷害罪。又按刑法第六十二條所
    謂未發覺之罪，係指凡有搜查權之官吏，不知有犯罪之事實
    ，或雖知有犯罪之事實，而不知犯罪人為何人者，均屬之（
    最高法院二十六年渝上字第一八三九號判例要旨參照）。又
    犯人在犯罪未發覺之前，向該管公務員告知其犯罪，而不逃
    避接受裁判，即與刑法第六十二條規定自首之條件相符，不
    以言明「自首」並「願受裁判」為必要（最高法院六十三年
    臺上字第一一０一號判例要旨參照）。本案車禍發生後，彰
    化縣警察局彰化分局警員依據報案到現場處理，然其僅知肇
    事地點發生車禍，並不知肇事者為何人，被告甲○○主動向
    警員坦承其為肇事駕駛人一節，此有彰化縣警察局道路交通
    事故肇事人自首情形紀錄表一紙（見臺灣彰化地方法院檢察
    署九十四年度他字第九三七號卷第二十五頁）附卷可參。在
    有偵查權限之警員到現場處理前，警員既不知犯罪人為何人
    ，仍屬未發覺之罪，而被告甲○○對於該未發覺之罪主動坦
    承其係行為人，且於警、偵訊及本院審理中皆到庭表明願受
    裁判，應依刑法第六十二條前段自首之規定減輕其刑。爰審
    酌被告甲○○、乙○○一時過失行為發生本件交通事故，被
    害人等所受之傷勢，被告二人雖有和解之意，然迄未與被害
    人等達成民事賠償，惟兼衡被告甲○○、乙○○犯後坦承犯
    行，態度尚稱良好，且告訴人丙○○駕駛車輛肇事，亦有過
    失等一切情狀，分別量處如主文所示之刑，並均諭知易科罰
    金之折算標準，以資儆懲。
據上論斷，應依刑事訴訟法第二百七十三條之一第一項、第二百
九十九條第一項前段，刑法第二百八十四條第二項、第四十一條
第一項前段、第六十二條前段，罰金罰鍰提高標準條例第一條前
段、第二項，判決如主文。
本案經檢察官鮑慧忠到庭執行職務。
中    華    民    國    95    年    6     月    30    日
                  刑事第一庭  法  官  周莉菁
以上證明與原本無異。
如不服本判決，應於判決送達後十日內，向本院提出上訴狀。
告訴人或被害人對於判決如有不服具備理由請求檢察官上訴者，
其上訴期間之計算係以檢察官收受判決正本之日期為準。
中    華    民    國    95    年    6     月    30    日
                                書記官  黃當易
附錄本判決論罪科刑法條全文：
刑法第284條
因過失傷害人者，處6 月以下有期徒刑、拘役或500 元以下罰金
，致重傷者，處1 年以下有期徒刑、拘役或500 元以下罰金。
從事業務之人，因業務上之過失傷害人者，處1 年以下有期徒刑
、拘役或1,000 元以下罰金，致重傷者，處3 年以下有期徒刑、
拘役或2,000元以下罰金。


司法院資訊處製作；財團法人民間司法改革基金會備份。
